最高法院民事判決　　　　　　九十六年度台上字第一三二五號
上　訴　人　桃園縣政府
法定代理人　寅 ○ ○
訴訟代理人　賴 彌 鼎律師
被 上訴 人　甲 ○ ○
　　　　　　乙 ○ ○
　　　　　　丙 ○ ○
　　　　　　丁 ○ ○
　　　　　　戊 ○ ○
　　　　　　己○○○
　　　　　　庚 ○ ○
　　　　　　辛 ○ ○
　　　　　　壬 ○ ○
　　　　　　癸 ○ ○
　　　　　　子 ○ ○
　　　　　　丑 ○ ○
　　　　　　　　　　　4衖2號5樓
共　　　同
訴訟代理人　魏 千 峰律師
　　　　　　林 俊 宏律師
上列當事人間請求給付薪資等事件，上訴人對於中華民國九十六
年一月十六日台灣高等法院第二審更審判決（九十五年度重勞上
更(一)字第一一號），提起上訴，本院判決如下：
    主  文
上訴駁回。
第三審訴訟費用由上訴人負擔。
    理  由
本件被上訴人主張：伊等原任職於上訴人交通局停車管理課，負
責公有收費停車場巡場員工作，民國九十年以前，公有收費停車
場由桃園縣警察局管理，九十年起移撥上訴人管理，兩造雖於九
十年一月十一日另訂約僱人員僱用契約（下稱系爭僱用契約），
惟伊等實係受上訴人指示提供勞務，管理機關雖變更，仍不失同
一性，兩造間自始即存有繼續性不定期勞動契約。且依行政院勞
工委員會（下稱勞委會）九十年十二月七日台九○勞動一字第○
○六○四○八號函釋，系爭僱用契約自九十年一月二十一日起有
勞動基準法（下稱勞基法）之適用。上訴人片面取消績效獎金與
全勤獎金而引發勞資爭議，後於勞資爭議調解期間之九十年十月
十二日無故解僱伊等，且拒絕伊等提供勞務，均屬無效。爰依系
爭僱用契約及民法第四百八十七條規定，請求上訴人給付九十年
度年終獎金、九十一年度休假旅遊補助費與九十年十月十三日起
至九十二年六月十九日之薪資，即如原審判決附表甲九十年度年
終獎金、九十一年度休假補助欄所示金額及法定遲延利息，與如
附表丁合計欄所示金額及如附表戊所示利息之判決（未繫屬本院
者，不予贅列）。
上訴人則以：被上訴人於九十年以前受僱於桃園縣警察局，該局
係依行政院暨所屬機關約僱人員僱用辦法（下稱僱用辦法）僱用
之，依僱用辦法第五條第三項規定，其間僱傭契約，已於八十九
年十二月三十一日僱用期間屆滿而消滅，該局並依各機關學校聘
僱人員離職儲金給與辦法（下稱離職儲金給與辦法）第五條第一
項規定，發給被上訴人離職儲金，縱令依勞委會台九○勞動一字
第○○六○四○八號函釋指定公有收費停車場自九十年一月二十
一日起適用勞基法，惟仍不得溯及適用該僱傭契約。至兩造所訂
系爭僱用契約，於九十年一月二十一日以前，亦無勞基法之適用
；況系爭僱用契約已於九十年十月十二日終止，前揭令函違反法
律不溯既往原則及逾越勞基法授權範圍，自屬無效。又系爭僱用
契約乃全新勞動契約，兩造既另定勞動條件，約明被上訴人之薪
資範圍不含全勤獎金、績效獎金、交通津貼，被上訴人自無權請
求伊給付上開獎金及津貼。即使兩造於九十年四月二日勞資爭議
調解會中達成調解，同意上開獎金及津貼屬勞動契約之一部分，
然該調解因違反全國軍公教員工待遇支給要點第七點而無效，仍
無拘束伊之效力等語，資為抗辯。
原審審理結果，以：被上訴人主張之事實及被上訴人自九十年一
月十一日起改與上訴人簽訂系爭僱用契約，契約期間自九十年一
月一日起至九十年六月三十日止，期滿兩造未續簽訂書面僱傭契
約，兩造間約定被上訴人每年得領取以底薪之一點五倍計算之年
終獎金，且被上訴人每半年得檢附國內旅遊消費之單據，請求上
訴人核實補助，最高以新台幣（下同）八千元為限。被上訴人於
八十九年十二月三十一日與桃園縣警察局間僱傭契約期間屆滿時
，領有離職儲金。兩造間之勞動契約至遲於九十二年六月二十日
因業務不存在而消滅等事實，有約僱人員僱用契約、僱用通知書
、勞資爭議調解申請、打卡記錄表、考勤表、點交收據、郵局存
摺明細、被上訴人九十年七月至十月薪資清冊、離職給付清單為
證，堪信為真實。依停車場法第三條、桃園縣公有收費停車場管
理所設置要點第二點規定，上訴人為桃園縣公有收費停車場之主
管機關，且為因應收取停車管理費用及管考停車場聘僱人員執行
職務之方法及應遵守之紀律等事項，尚訂有桃園縣公有路邊收費
停車場管理及收費作業規定，僅於九十年以前，將該停車場業務
授權桃園縣警察局管理，九十年以後則由上訴人交通局管理，被
上訴人先後在桃園縣警察局、交通局管理該停車場業務期間之年
資，均合併計算，由上訴人按該年資，准予特休假天數，其職等
亦須報由上訴人辦理，且被上訴人所收取之停車費用，亦係向上
訴人繳回，被上訴人實係受上訴人監督、指示而提供勞務，並由
上訴人給付薪資，依民法第四百八十二條規定，上訴人自始即為
被上訴人之雇主，僅在該停車場經指定為適用勞基法之行業以前
，其間僱用契約為定期契約，於僱用期限屆滿後，再另訂新約，
不因該停車場管理機關之變動而不同，亦不因桃園縣警察局當初
係依僱用辦法僱用被上訴人而異。次查凡符合勞基法第二條第一
款所稱之勞工，且在勞委會依中華民國行業標準分類指定之範圍
內所屬各業，其本於勞動契約之一切權利義務，均應受勞基法之
規範。是有關指定公告何種行業有勞基法之適用，係屬於勞委會
之職權。關於公有停車場之行業歸屬，依行政院主計處九十年五
月十六日台九○處仁一字第○四四七九號函釋意旨認：公有停車
場若係從事提供車輛停泊之場所，以計時、計次、計日或訂合約
方式收取租金之行業，按該處九十年一月十九日經行政院核訂實
施之第七次修訂版中華民國行業標準分類之統計行業分類，可歸
屬九六四○細類停車場業，即已解釋公有收費停車場應屬停車場
業。第一審曾向勞委會函詢關於縣市政府轄下公有停車場，依行
政院暨所屬機關約僱人員僱傭辦法聘僱之停車場收費員有無勞基
法之適用，經勞委會以九十二年三月二十七日勞動一字第○九二
○○一六四五四號函復稱：應依該會九十年十二月十日台九○勞
動一字第○○六一一四二號、同年十二月七日台九○勞動一字第
○○六○四○八號函及同年六月四日台九○勞動一字第○○二五
七七八號函釋認定。而該會九十年十二月七日台九○勞動一字第
○○六○四○八號函令係稱：公有路邊收費停車場自中華民國行
業標準分類第七次修訂生效日即九十年一月二十一日起適用勞動
基準法，本會本年六月四日台九○勞動一字第○○二五七七八號
函應停止適用等語。勞委會第六○四○八號令函僅係說明公有收
費停車場適用勞基法之起點為九十年一月二十一日，非謂溯及自
九十年一月二十一日適用勞基法。另勞委會九十年十一月二日台
九○勞資三字第○○五三七二二號函稱被上訴人係適用勞基法不
定期契約之勞工。前揭令函均已釋明凡受僱於縣（市）政府從事
停車場業務之人員，無論其簽訂勞動契約所依據法令為何，自九
十年一月二十一日起均應有勞基法之適用。上訴人既自始為被上
訴人之雇主，兩造間之勞動契約雖成立於九十年一月二十一日前
，惟繼續存在至該日後，是系爭僱用契約應自九十年一月二十一
日起適用勞基法，被上訴人與桃園縣警察局於九十年以前所訂僱
用契約（下稱舊僱用契約），及兩造間所定系爭僱用契約，於九
十年一月二十一日以前，均無勞基法之適用，而應適用民法僱傭
一節之規定，以定其間權利義務關係。而被上訴人與桃園縣警察
局最後一次僱用契約之期間至八十九年十二月三十一日止，既為
兩造所不爭執，該僱用契約自屬定有期限之僱傭契約，依民法第
四百八十八條第一項規定，其僱傭關係於僱用期限屆滿即八十九
年十二月三十一日消滅。系爭僱用契約既為另訂之新約，有關勞
動條件之內容，自得另訂之，不受已消滅之舊僱用契約所拘束。
系爭僱用契約雖定有僱用期間至九十年六月三十日之約款，惟該
契約自九十年一月二十一日起適用勞基法，於期間屆滿後，被上
訴人仍繼續從事公有收費停車場巡場員工作，上訴人不即表示反
對，且繼續給付薪資，迄至九十年十月十三日始未替被上訴人排
班，並將其工作器具強制收回等情，有勞資爭議調解申請、打卡
記錄表、考勤表、點交收據、郵局存摺明細、被上訴人九十年七
月至十月薪資清冊等件可稽，依勞基法第九條第二項第一款規定
，系爭僱用契約應視為不定期契約，並經勞委會九十年十一月二
日台九○勞資三字第○○五三七二二號函所是認。兩造間之僱傭
關係不因被上訴人未續訂書面契約而消滅，亦不因上訴人自九十
年十月十三日起拒絕被上訴人提供勞務而終止。被上訴人之所以
無法工作，係因上訴人拒絕其依系爭僱用契約提供勞務給付，亦
即可歸責於上訴人之事由，致受領勞務遲延，依民法第四百八十
七條前段規定，被上訴人無須補服勞務，上訴人仍應給付九十年
十月十三日起至九十二年六月十九日止之薪資（系爭僱用契約於
九十二年六月二十日因業務不存在而消滅）。有關被上訴人之薪
資，應按系爭僱用契約第三條所定僱用報酬之金額為準，另兩造
均不爭執被上訴人之薪資係於每月一日發放。又上訴人於每年度
終了，應給付被上訴人按底薪一點五倍計算之年終獎金，且被上
訴人每半年得檢附國內旅遊消費之單據，請求上訴人核實補助，
最高以八千元為限，上訴人迄未給付被上訴人九十年度年終獎金
及九十年度休假旅遊補助，被上訴人已提出金額相符之九十一年
度旅遊消費收據及發票為證，並為上訴人所不爭執，應堪信實。
從而被上訴人依系爭僱用契約及民法第四百八十七條規定，請求
上訴人給付被上訴人各如附表丁合計欄所示之薪資，及附表戊所
示之利息，與附表甲九十年度年終獎金及九十一年度休假補助欄
所示金額，並加付遲延利息，均為有理由，應予准許等詞，為其
心證所由得。爰維持第一審所為命上訴人給付上揭薪資、年終獎
金及旅遊補助部分之判決，駁回上訴人之上訴。於法洵無違誤。
上訴論旨，就原審取捨證據、認定事實及解釋契約之職權行使，
指摘原判決不當，求予廢棄，非有理由。
據上論結，本件上訴為無理由。依民事訴訟法第四百八十一條、
第四百四十九條第一項、第七十八條，判決如主文。
中　　華　　民　　國　九十六　年　　六　　月   十四　 日
                      最高法院民事第六庭
                          審判長法官  許　朝　雄
                                法官  謝　正　勝
                                法官  鄭　玉　山
                                法官  吳　麗　女
                                法官  袁　靜　文
      本件正本證明與原本無異
                                      書  記  官
中　　華　　民　　國　九十六　年　　六　　月　二十八　日
                                                      v
